臺灣臺南地方法院刑事裁定
110年度聲判字第65號
聲  請  人  曾家榮
代  理  人  朱宏杰律師
被      告  曾婉甄  年籍地址詳卷
上列聲請人因告訴被告傷害等案件，不服臺灣高等檢察署臺南檢
察分署檢察長駁回再議之處分（110年度上聲議字第1327號，原
不起訴處分案號：臺灣臺南地方檢察署110年度偵字第11562號）
，聲請交付審判，本院裁定如下：
    主  文
聲請駁回。
    理  由
一、按告訴人不服上級法院檢察署檢察長或檢察總長認再議為無
    理由而駁回之處分者，得於接受處分書後10日內委任律師提
    出理由狀，向該管第一審法院聲請交付審判；法院認為交付
    審判之聲請不合法或無理由者，應駁回之；刑事訴訟法第25
    8條之1、第258條之3第2項前段分別定有明文。查本件聲請
    人即告訴人曾家榮（下稱聲請人）就被告曾婉甄（下稱被告
    ）涉犯傷害罪嫌，向臺灣臺南地方檢察署提出告訴，經同署
    檢察官偵查後以110年度偵字第11562號為不起訴處分，經聲
    請人聲請再議後，經臺灣高等檢察署臺南檢察分署（下稱臺
    南高分署）檢察長認再議為無理由，以110年度上聲議字第1
    327號駁回再議（下稱駁回再議處分）。聲請人於民國110年
    9月3日收受駁回再議處分書後，委任律師為代理人，於法定
    期間內即110年9月6日具狀向本院聲請交付審判等情，業據
    本院依職權調取上開案卷核閱屬實，並有聲請人之送達證書
    附於上開臺南高分署110年度上聲議字第237號卷宗可佐（該
    案卷第17頁），是本件聲請合於法定程式，合先敘明。
二、聲請交付審判意旨略以：
(一)本案被告執行職務過程顯非適法，且構成告訴人人身自由之
    不法侵害，詳述如下：
　1.被告僅告以係因車輛超越停止線而攔檢盤查，告訴人亦旋即
    答稱「妳盤查呀，我不反對呀」等語。此時，被告依法應進
    一步要求告訴人出示身分證明文件，俟告訴人身分確認後，
    即令離去，竟捨此不為，不斷在旁出言相譏，且無端要求告
    訴人「下車」，告訴人亦無明顯拒絕、不配合之舉措，僅短
    暫在車上喝水，卻遭被告不法強開車門，強拉告訴人並強搶
    水瓶，被告更是在過程中不斷地對告訴人咆哮，此舉顯已逸
    脫合法盤查之範圍，難認被告係「依法執行職務」。
  2.被告於攔檢過程中未提及懷疑聲請人飲酒，未曾告以欲實施
    酒測，足見被告偵查中之辯解純屬杜撰，被告試圖規避其違
    法盤查之事實。聲請人於事發當時，原本在車輛後座與被告
    對話，中間隔著後車門，詎被告在未經同意之下逕開車門強
    行進入後座，強拉告訴人並強取水瓶，俟水瓶因被告強取潑
    灑出來，被告旋即假藉「遭告訴人潑水」（妨害公務)名義
    ，強行逮捕告訴人。
  3.被告於另案（告訴人被訴妨害公務，案號：臺灣臺南地方法
    院110年度易字第397號）偵查中，以證人身分證稱：「可是
    密錄器壞了」、證人蔡丞諭證稱「我的密錄器錄一點點就跳
    掉了」等語，則試問：上開原處分書所稱密錄器影像究何而
    來？所呈現之畫面是否與原處分書内容所載之影像、過程、
    時序相符？均有可疑，而有再為調查之必要。
  4.被告所辯顯然錯置案發當時之時序，與事實不符。實則，被
    告於本案執法過程「大聲咆哮」、「逕開車門」、「強取水
    瓶」等舉措，顯然逾越「合法盤查」之範圍，其後更假告訴
    人「妨害公務」之名義，強行逮捕告訴人，更是不法侵害告
    訴人之人身自由，並致告訴人受傷，自不得主張，「依法令
    之行為」而阻卻違法，原處分書未遑詳究，逕認被告所為乃
    依法令之行為，適用法律亦有違誤。
(二)基上，本案被告犯罪嫌疑已臻明確，原偵查機關自應為起訴
    處分，豈料竟為不起訴處分，顯有濫權不起訴、違法之處，
    為此聲請准予交付審判等語。
三、按刑事訴訟法第258條之1規定告訴人得向法院聲請交付審判
    ，核其立法意旨，係法律對於檢察官不起訴或緩起訴裁量權
    制衡之外部監督機制，此時，法院之職責僅在就檢察官所為
    不起訴或緩起訴之處分是否正確加以審查，藉以防止檢察機
    關濫權。依此立法精神，同法第258條之3第3項規定，法院
    就交付審判之聲請為裁定前，得為「必要之調查」，係指調
    查證據之範圍，應以偵查中曾顯現者為限，不可就告訴人新
    提出之證據再為調查，亦不可蒐集偵查卷宗以外之證據，否
    則將與刑事訴訟法第260條之再行起訴規定混淆不清。又法
    院以裁定准予交付審判，其效力如同檢察官提起公訴，自須
    以卷內所已存在之證據，已足認被告之犯罪嫌疑達到刑事訴
    訟法第251條第1項所定應提起公訴之程度，始得裁定交付審
    判。反之，即應認為交付審判之聲請為無理由，裁定駁回交
    付審判之聲請。
四、聲請人向臺灣臺南地方檢察署對被告提出告訴，經檢察官偵
    查後，不起訴處分意旨略以：被告曾婉甄供承有於聲請人所
    指時間、地點盤查聲請人，及之後以妨害公務現行犯逮捕聲
    請人之事實，惟否認有何犯行，辯稱：當天發現車號0000-0
    0號自小客車紅燈超越停止線，明顯交通違規，我下車予以
    攔查，但該車未配合停靠路邊，僅停滯路中，我見到車上女
    子（即證人賴彩玲）坐在副駕駛座，不久該車出現晃動，該
    女子在車內更換座位至駕駛座，乘客與駕駛出現異常舉動，
    直覺有異，為免危害發生，即快步走向駕駛座請該女子下車
    ，並見到駕駛座正下方有一男子拖鞋，但車內後座之男子（
    即聲請人曾家榮）對警方大呼小叫，並要求證人賴彩玲勿理
    會警方，我要求該男子下車接受盤查，但該男子逕自拿不知
    名透明瓶裝飲品欲飲用，鑑於曾有犯嫌為規避酒測值，於停
    車後飲用酒類等飲品，我即要求勿飲用並下車，但聲請人仍
    不斷對警咆哮，我要將該飲品拿走，聲請人即刻意以該飲品
    潑灑警方、以台語辱罵「你是在死爸喔」，並抵抗下車，我
    與同事即以強制力將其逮捕，過程中並受有傷害等語。經查
    ：
(一)聲請人曾家榮於109年8月11日1時21分許，駕駛車號0000-00
    號搭載證人賴彩玲行駛至臺南市安南區安中路與海佃路口，
    因停等紅燈超越停止線，為巡邏員警即被告曾婉甄、證人蔡
    承諭發現，上前予以攔檢盤查。聲請人遂要求證人賴彩玲與
    其更換座位，證人賴彩玲由副駕駛座移至駕駛座，聲請人移
    至後座，並欲飲水。被告見狀即上前要求聲請人下車，聲請
    人未下車，仍拿礦泉水要喝，被告伸手制止聲請人喝水，水
    並潑至被告臉上，聲請人又罵稱「死爸喔」，後被告、證人
    蔡承諭不斷要求聲請人下車，並以聲請人妨害公務要逮捕聲
    請人，又再要求聲請人下車，聲請人仍拒不下車，被告、證
    人蔡承諭乃將聲請人拉下車，將聲請人壓制在地、上銬，及
    帶回警局，過程中聲請人不斷辱罵員警，嗣後發現聲請人受
    有頭部擦挫傷、雙腕部擦傷、左手指擦傷、左側小腿擦傷、
    右側拇指挫傷伴有指甲受損、頸部痛、右上臂瘀青等傷害一
    節，此經被告供述在卷，核與聲請人指述之情節相符，並經
    證人蔡承諭、賴彩玲證述屬實，復有警員密錄器影像、原署
    勘驗報告、診斷證明書附卷可稽。
(二)被告攔車後，要求盤查聲請人，聲請人回以「我不要接受盤
    查」，被告要求告訴人下車、酒測，聲請人拒絕，且向員警
    辱罵「你娘臭雞巴」、「你娘雞巴」等語，並稱「我沒有開
    車，我不用酒測」、「我沒有開車」、「有何證明是我開車
    」等語，有警員密錄器及行車紀錄器影像、原署勘驗報告可
    證，是聲請人指訴其有「配合臨檢」等語，顯與事實不合。
(三)聲請人又稱：其在後座要拿礦泉水喝時，被告即打開車門要
    將聲請人拉下車，致礦泉水潑到被告、沒有攻擊被告，是因
    為被告強拉才潑到被告等語，但依密錄器影像顯示，被告有
    多次要求聲請人下車遭拒，在聲請人潑水後，員警再要求聲
    請人下車未果，才強行將聲請人拉下車及後續之壓制、上銬
    等情，有警員密錄器影像、原署勘驗報告可證，與聲請人所
    述情節有異。而過程中，聲請人不斷掙扎抗拒、辱罵員警，
    又不配合警方要求，被告即以聲請人為妨害公務之現行犯欲
    將其逮捕，又因聲請人不配合，乃以強制力將聲請人拉出車
    輛、壓制在地及上銬，是被告所為符合刑事訴訟法第88、90
    條之規定，自難認被告有聲請人所指違法逮捕、限制行動自
    由之情事。
(四)聲請人雖稱其被上銬後沒有掙扎等語，但依密錄器影像顯示
    ，在壓制、上銬過程中，聲請人有多次抗拒、掙扎及辱罵員
    警之行為，與其所稱「沒有掙扎」等語，差異甚大。又被告
    逮捕聲請人時，固對聲請人壓制在地、上手銬，乃因過程中
    為處理聲請人激烈反抗行為所為之必要處置，過程中聲請人
    雖因此受傷，但被告既係依法逮捕聲請人，並對反抗之聲請
    人施以強制力，所為屬依法令之不罰行為。又本件並無何積
    極證據證明被告在逮捕聲請人之過程中，有故意毆打、傷害
    聲請人之行為，自難認被告有聲請人所指之傷害犯行。 
(五)此外，復查無其他積極證據足認被告有聲請人所指之犯行，
    應認被告罪嫌不足。   
五、聲請人不服聲請再議，經臺灣高等檢察署臺南檢察分署檢察
    長駁回聲請人再議之處分意旨略以：
(一)按依法令之行為，不罰。刑法第21條定有明文。本件被告所
    為符合刑事訴訟法第88、90條之規定，並無聲請人所指違法
    逮捕、限制行動自由之情事，亦非故意對聲請人毆打傷害，
    其行為自屬不罰。原處分核無不合，其見解應予維持。
(二)原處分理由既認被告係依法令之行為，應依刑事訴訟法第25
    2條第8款為不起訴處分，其仍引同條第10款以罪嫌不足而為
    不起訴處分，容有未恰，併此更正。聲請人猶以陳詞再爭執
    ，其再議之聲請無理由。爰依刑事訴訟法第258條前段為駁
    回之處分等語。
六、聲請人不服上開處分，而以前揭聲請意旨提出交付審判之聲
    請。然查：
(一)被告係臺南市政府警察局第三分局安南派出所所長，為依法
    令服務於地方自治團體所屬機關而具有法定職務權限之人員
    。聲請人曾家榮於109年8月11日1時21分許，駕駛車號0000-
    00號搭載證人賴彩玲行駛至臺南市安南區安中路與海佃路口
    ，因停等紅燈超越停止線，為巡邏員警即被告曾婉甄、證人
    蔡承諭發現，上前予以攔檢盤查。聲請人遂要求證人賴彩玲
    與其更換座位，證人賴彩玲由副駕駛座移至駕駛座，聲請人
    移至後座，並欲飲水。被告見狀即上前要求聲請人下車，聲
    請人未下車，仍拿礦泉水要喝，被告伸手制止聲請人喝水，
    水並潑至被告臉上，聲請人又罵稱「死爸喔」，後被告、證
    人蔡承諭不斷要求聲請人下車，並以聲請人妨害公務要逮捕
    聲請人，又再要求聲請人下車，聲請人仍拒不下車，被告、
    證人蔡承諭乃將聲請人拉下車，將聲請人壓制在地、上銬，
    及帶回警局，過程中聲請人不斷辱罵員警，嗣後發現聲請人
    受有頭部擦挫傷、雙腕部擦傷、左手指擦傷、左側小腿擦傷
    、右側拇指挫傷伴有指甲受損、頸部痛、右上臂瘀青等傷害
    一節，此經被告供述在卷，核與聲請人指述之情節相符，並
    經證人蔡承諭、賴彩玲證述屬實，復有警員密錄器影像、行
    車紀錄器影像、臺南地檢署勘驗報告、診斷證明書附卷可稽
    ，該部分事實應堪認定。
(二)按警察職權行使法第6條第1項第1款規定：「警察於公共場
    所或合法進入之場所，得對於下列各款之人查證其身分：一
    、合理懷疑其有犯罪之嫌疑或有犯罪之虞者」，同法第7條
    則規定：「警察依前條規定，為查證人民身分，得採取下列
    之必要措施：一、攔停人、車、船及其他交通工具。二、詢
    問姓名、出生年月日、出生地、國籍、住居所及身分證統一
    編號等。三、令出示身分證明文件。四、若有明顯事實足認
    其有攜帶足以自殺、自傷或傷害他人生命或身體之物者，得
    檢查其身體及所攜帶之物。依前項第2款、第3款之方法顯然
    無法查證身分時，警察得將該人民帶往勤務處所查證；帶往
    時非遇抗拒不得使用強制力，且其時間自攔停起，不得逾三
    小時，並應即向該管警察勤務指揮中心報告及通知其指定之
    親友或律師」。從而，警員曾婉甄、蔡丞諭當時先係因合法
    攔停盤查後，因見被告與他人互換駕駛位置，且有實際欲飲
    用不明液體之情形，已有合理懷疑被告有犯罪之嫌疑，本得
    查驗其身分，而被告當時因為未配合警員之盤查，且試圖抗
    拒，顯無法以警察職權行使法第7條第1項之規定查驗身分，
    自得將被告帶往勤務處所，而被告有抗拒之舉動，亦得使用
    強制力甚明。是因聲請人遭攔查後，持續抗拒、辱罵員警，
    被告逮捕聲請人時，固將聲請人壓制在地、上手銬，乃因過
    程中為處理聲請人激烈反抗行為所為之必要處置，雖因此造
    成聲請人受傷，但被告既係依法逮捕聲請人，並對反抗之聲
    請人施以強制力，所為屬依法令之不罰行為。又本件並無何
    積極證據證明被告在逮捕聲請人之過程中，有故意毆打、傷
    害聲請人之行為，自難認被告有聲請人所指之傷害犯行。
(三)聲請人雖主張被告於另案偵查中陳稱：「可是密錄器壞了」
    、證人蔡丞諭證稱「我的密錄器錄一點點就跳掉了」等語，
    而質疑上開原處分書所稱密錄器影像究何而來？等語，惟本
    案之錄影光碟除員警之密錄器外，尚有被告所駕駛之自小客
    車內之行車紀錄器之聲音及影像，此有臺南地檢署檢察事務
    官製作之勘驗報告及照片可佐，原處分書依據員警之密錄器
    、被告所駕駛之自小客車內之行車紀錄器之聲音及影像、臺
    南地檢署檢察事務官製作之勘驗報告、照片為事實之認定，
    難謂違法。
(四)原處分理由既以上開理由認被告係依法令之行為，不構成妨
    害自由及傷害罪，應依刑事訴訟法第252條第8款為不起訴處
    分，其認事用法並無違誤。
七、綜上，本件聲請人指訴被告涉犯傷害、妨害自由罪嫌，業經
    原不起訴處分及原再議駁回處分敘明理由，經本院審核卷證
    資料，其理由於法並無不合。聲請人指摘原不起訴處分及駁
    回再議處分顯有違誤云云，即屬無據。本件交付審判之聲請
    ，為無理由，應予駁回。
八、依刑事訴訟法第258條之3第2項前段，裁定如主文。
中　　華　　民　　國　　110 　年　　12　　月　　 9　　日
                  刑事第十三庭  審判長  法  官   鄭彩鳳 
                                        法  官   陳威龍
                                        法  官   王惠芬
以上正本證明與原本無異。
本裁定不得抗告。
        　　　　　　　　　　　　　　　　書記官　陳杰瑞
中　　華　　民　　國　　110 　年　　12　　月　　 9　　日